【裁判字號】    86,自,227
【裁判日期】    890928
【裁判案由】    瀆職等
【裁判全文】
臺灣桃園地方法院刑事裁定              八十六年度自字第二二七號
    自  訴  人  乙○○
    被      告  甲○○
                邵憶中
                丁儀仁
右列被告因瀆職等案件，經自訴人提起自訴，本院裁定如左：
    主  文
自訴駁回。
    理  由
一、本件自訴意旨略以：被告丁儀仁、蘇慶堂係台北監獄桃園分監之管理人員，自自
    訴人乙○○於八十四年十一月十五日移入該監執行起至八十六年十月十八日出監
    之期間內，由被告甲○○主導夥同丁儀仁下令雜役即被告邵憶中綑綁自訴人，多
    次毆打自訴人胸部數十次及以手銬打擊左腳拇指、食指加以凌虐，而被告甲○○
    並當眾孤立辱罵自訴人：「我一腳就踹死你」、「你媽的X、把乒乓球、振動健
    身器讓給別人用」、「媽的、你藥沒有給我吞下、我看你要倒大霉了」、混蛋東
    西比狗都不如、竟然向教誨師要辭典」等等，且當眾對自訴人拳打腳踢，自訴人
    稍有辯解，即謂自訴人污衊主管，即對自訴人加以綑綁四肢於床上，並謂自訴人
    病發作，不服管教，致綑綁處四肢手腳掌皆踵大如球，時間長達一天，自訴人入
    監服刑期間，計被綑綁十餘次，自訴人生不如死，投訴無門，家人來接見後，自
    訴人告知家人後第二天被告甲○○即藉故加以綑綁，使生恐懼，被告甲○○自詡
    海軍官校畢業，服務軍旅轉任，特意加以不當管教凌虐，對別人並無此情事，且
    經常禁煙並不借筆給自訴人書寫家書，經常凌虐自訴人，而被告丁儀仁亦對自訴
    人辱罵三字經，其犯行更甚於被告甲○○；而被告甲○○於自訴人臨出監時，復
    偷竊其保管自訴人所有之一部黑白電視機，稍後經家父前往領取，竟以一已分離
    損壞之電視機交付充數；因認被告甲○○、丁儀仁、邵憶中共同涉犯刑法第一百
    二十六條之凌虐人犯罪嫌、第二百七十七條第一項罪嫌；被告甲○○另涉犯刑法
    第三百二十條第一項竊盜罪嫌。
二、按法院或受命法官，得於自訴案件第一次審判期日前，訊問自訴人、被告及蒐集
    或調查證據之結果，如認為案件有刑事訴訟法第二百五十二條至第二百五十四條
    之情形者，得以裁定駁回其自訴，同法第三百二十六條第三項定有明文。
三、按犯罪應依證據認定之，無證據不得推定其犯罪事實，刑事訴訟法第一百五十四
    條定有明文。訊據被告甲○○堅決否認有何上開凌虐人犯及竊盜等犯行，被告丁
    儀仁、邵憶中則均堅決否認有何上開凌虐人犯等犯行，被告甲○○辯稱：乙○○
    本身精神方面之疾病，亂提出告訴，乙○○於服刑期間，因其有三次疾病發作，
    乃依規定加以約束保護且都有相關人爰協助處理，並有紀錄可查，且乙○○所有
    之電視機已於八十六年十月二十八日由其父親羅壽來前來領取，並清點無誤後始
    領回，伊並無凌虐乙○○及竊盜之行為等語，被告丁儀仁則辯稱：沒有這回事，
    乙○○有被害妄想症，有送他去療養院鑑定的，他有告過療養院院長、監所主管
    ，我們對乙○○的管束是依照法務部相關規定辦理等語。被告邵憶中則辯稱：約
    在二年半前，伊在台北監獄內壢分監服刑，認識乙○○，當時伊是擔任雜役的工
    作，負責送飯菜及送藥，因乙○○有精神方面的疾病，在護士看護時，我負責送
    藥，他是屬於幻想型的精神病患，監所主管都沒有毆打或凌虐自訴人，因內壢分
    監關的都是精神病患，且乙○○對監所的主管到雜役都有告過，他在監所內有接
    受治療，監所內也有乙○○的精神鑑定報告等語。
四、經查，本件除自訴人單一之指述外，均未提出其他證據如診斷證明書或病歷資料
    等證物，以供本院調查，已難謂證據充足。又自訴人聲請傳喚證人即與其同在監
    所執行之曹國平、黃寶成、陳國輝以證明其確有遭受凌虐之事，及聲請傳喚證人
    即其父親羅壽來以證明其電視遭竊取之事，然證人曹國平於本院證稱：伊沒有看
    過甲○○與乙○○有衝突，乙○○有精神方面之疾病，他常常發病且常告管理員
    級主管都沒有告成，乙○○病發之時，監獄方面會給予治療，伊沒有看過甲○○
    、丁儀仁打乙○○等語，證人陳國輝於本院證稱：伊未看過甲○○、丁儀仁打乙
    ○○等語，證人黃寶成於本院證稱：乙○○常與同監之人打架，乙○○之精神狀
    況不大好，他曾到台灣桃園療養院鑑定有精神方面之疾病，伊未看過丁儀仁、甲
    ○○打乙○○等語；而證人羅壽來亦證稱：伊知兒子乙○○有重度的精神分裂症
    ，他說他腦中有一男一女在裡面講話，乙○○有到醫院治療過，乙○○在監獄服
    刑時，伊約一個月到監獄看乙○○一次，他都沒有說在監獄中有遭人歐打或被綁
    之事，是最近才聽乙○○說在監獄中有被打；且伊於八十六年十月間有到監獄領
    回黑白電視機一部，帶回去後乙○○說這電視機不是他的，沒有說不是他的，後
    來他又說電視壞掉等語；復酌以本院調閱之自訴人乙○○在台北監獄桃園第一分
    監服刑之特殊言行紀錄簿，其上載明自訴人乙○○分別於八十六年六月五日、同
    年六月二十八日、同年七月八日、同年七月十日因病發，經被告甲○○及護理人
    員曹士禎、徐素珍加以勸導制止、約束保護，及於八十六年八月三十日復因自訴
    人乙○○病發，經被告丁儀仁及值班護理主任黃添喜加以勸導護理約束保護，並
    無他不法之約束行為，且各該紀錄並經醫生及監長審閱確認，有該上開監所之受
    刑人特殊言行登記簿影本在卷足憑；則證人曹國平、黃寶成、陳國輝均證稱並未
    見到被告丁儀仁、甲○○毆打自訴人乙○○，而證人即自訴人之父羅壽來亦證稱
    ：伊到監獄看乙○○時，並未聽乙○○說有遭毆打之事等情，則自訴人指訴被告
    甲○○、丁儀仁要下令雜役即被告邵憶中將其綑綁凌虐即無積極足資證明被告丁
    儀仁、甲○○、邵憶中有共同凌虐自訴人之情事；而證人即自訴人之父羅壽來亦
    證稱：有領回電視機一部等語，則顯見被告甲○○亦無竊取自訴人乙○○電視機
    之情事，至於該電視機是否有損害？及如何損壞係屬另一問題，與刑法竊盜罪之
    構成要件即屬有間。又參以自訴人曾於八十二年四月間犯下危害飛航安全、恐嚇
    公眾及恐嚇取財未遂等罪，經法院判處有期徒刑五年，並認自訴人為慢性精神分
    裂並合併反社會性格違常，於犯案當時精神狀態為精神耗弱之程度，故諭知於刑
    之執行完畢或赦免後，令入相當處所，施以監護二年確定在案，此有台灣高等法
    院八十三年度上更（一）字第八九九號及最高法院八十四年度台上字第五０五九
    號刑事判決書各乙份可按，而自訴人患有精神方面之疾病亦有卷附之國立台灣大
    學醫學院附設醫院、台北市立療養院之精神鑑定報告書各乙份在卷足稽，是自訴
    人既患有精神分裂症，或對於本件犯罪事實之構成，有妄想及神智恍惚之情形，
    乃提起本件自訴，實非無可能。此外，別查無其他積極證據足資認定被告丁儀仁
    、甲○○、邵憶中等人有何上開凌虐人犯及竊盜等犯行，尚不能徒憑自訴人單一
    之指述而無任何補強證據即遽入人於罪。綜上所述，被告等人犯罪嫌疑顯有不足
    ，揆諸首揭說明，爰依法裁定駁回本件自訴，以期適法。
據上論斷，應依刑事訴訟法第三百二十六條第三項、第二百五十二條第十款，裁定如
主文。
中      華      民      國      八十九  年      九      月      二十八  日
                                臺灣桃園地方法院刑事第四庭
                                    法    官   邱 滋 杉
右正本證明與原本無異。
如不服本裁定，應於裁定送達後五日內向本院提出抗告狀。
                                    書 記 官   許 世 賢
中        華        民        國         八十九   年   十   月    六    日


司法院資訊處製作；財團法人民間司法改革基金會備份。
